# 请陈版主帮忙看下，业务合并中的评估增值处理

提问人：douyy 时间：2014-05-23 13:14:06
事实背景：A公司拟将其与主营业务有关的资产注入子公司B，同时引进新的投资者，并共同对B公司增资，B公司未来计划IPO。 B公司成立于 2010 年 12 月，设立时注册资本 1000 万元，为A公司的全资子公司，B公司主要业务是电子元器件，自成立至 2012 年末业务规模很小， 2012 年业务收入为 900 万元。 2012 年 12 月公司引入 6 家新的投资者，A公司与 6 家新投资人共同对公司进行增资，公司注册资本由 1000 万元增至2.1996亿元，其中A公司以货币资金 2200 万元、存货929.23万元、固定资产3,024.56万元、在建工程2,326.88万元、无形资产4,536.74万元出资，占增资后注册资本的56.63%；新的 6 家投资人共以10,838万元货币资金出资，共占增资后注册资本的43.37%。对用于增资的实物资产进行了评估，出资金额系按评估值计。按增资时B公司净资产与注册资本的比例（约1.13）折股，超出部分计入资本公积。 2012 年 12 月公司营业执照完成了变更。投资协议约定投资完成新的投资方正式登记为公司股东之日起，公司的利润或亏损由各方按持有股份比例共同享有或承担。 A公司的经营范围与B公司类似，A拟将与B主营业务有关的资产注入公司，未来将以B为主体实现上市。本次增资完成后拟后续由A注入B的资产主要包括：存货，固定资产等。 问题： 1 、A公司注入的无形资产是经过评估增值的（账面价值为零），该项业务构成同一控制下的业务合并，应按原账面价值入账，对评估增值的无形资产4536.74万元应该冲减资本公积，但B公司账面资本公积为零，不足以冲减，是否应该冲减盈余公积和未分配利润呢？盈余公积和未分配利润也不足以冲减，是否应将资本公积和盈余公积冲减为零，剩下全部冲减未分配利润，将其未分配利润冲减为负数呢？如果将未分配利润冲减为负数，那么对未来新老股东之间的利益是否会存在影响？ 2 、B公司在 2013 年度又购入A公司的存货和固定资产，同样经过评估增值，按同一控制下的业务合并进行账务处理，对增值部分冲减资本公积，与上述 1 一样，资本公积不足以冲减，但2013 年度的未分配利润是足以冲减的，对该部分的疑惑与问题 1 一样是否不应该将资本公积冲为负数，应该冲减留存收益，但问题 2购入的存货和固定资产的增值是新老股东共同应该的承担的成本，如果需要冲减未分配利润，是否不会影响其他股东的利益。 问题 1与问题 2 所不同的是，问题 1 是投资过程中形成的，问题 2 是购买母公司存货和固定资产形成的。 3 、如果不冲减未分配利润和盈余公积，将资本公积冲为负数，在公司股改的是否考虑折股价格可以吗？

回答人：chenyiwei
是否可能影响新老股东之间的利益分配，以及如何完善相关的法律手续，建议咨询律师意见。从会计处理和报表列报角度，尽管现行准则规定的“如资本公积不足以冲减，则继续冲减留存收益”的规定存在较大不合理之处，但在修改前也只能照此执行。